【裁判字號】    90,簡上,31
【裁判日期】    900704
【裁判案由】    給付票款
【裁判全文】
臺灣彰化地方法院民事判決  九十年度簡上字第三十一號
    上  訴  人  丙○○
    訴訟代理人  乙○○
    被 上 訴人  甲○○
右當事人間請求給付票款事件，上訴人對於中華民國八十九年十一月十四日本院彰化
簡易庭第一審判決 (八十九年度彰簡字第六五八號)提起上訴，本院判決如左：
    主      文
上訴駁回。
第二審訴訟費用由上訴人負擔。
    事      實
甲、上訴人方面：
一、聲明：
    （一）原判決廢棄。
    （二）被上訴人在第一審之訴駁回。
    （三）第一、二審訴訟費用由被上訴人負擔。
二、陳述：除與第一審判決記載相同者，茲予引用外，並補述略稱：
    （一）兩造自民國八十七年間起即有金錢往來，本件新台幣（下同）六十萬元債
          務係每三個月換票一次，系爭發票日均為八十八年十一月三十日、票號Ｓ
          Ｕ0000000、ＳＵ0000000、ＳＵ0000000、ＳＵ0
          000000、面額分別為十萬元、十萬元、二十萬元、二十萬元，共計
          六十萬元之支票四紙，業經上訴人之妻乙○○交付發票日為八十九年二月
          二十九日、票號４０５０００、９５７８３、面額各為三十萬元之支票二紙
          予被上訴人，欲換回上揭四紙支票，但被上訴人並未返還；之後，上訴人
          之妻再交付發票日為八十九年五月三十一日、票號９７３７６、９７３７
          ７、面額各為三十萬元之支票二紙，換回上揭票號４０５０００、９５７
          ８３、面額各為三十萬元之支票二紙；其後，上訴人之妻復再持亞太商業
          銀行彰化分行為付款人、面額各為三十萬元、票號ＡＢ0000000、
          ＡＢ0000000之支票二紙交付被上訴人，換回上揭票號９７３７６
          、９７３７７、面額各為三十萬元之支票二紙；最後所交付之票號ＡＢ0
          000000、ＡＢ0000000之支票二紙屆期尚未兌現。
    （二）系爭支票係被上訴人於收受換票之新支票後，所未返還之舊支票，被上訴
          人自不能再執系爭支票向上訴人請求給付票款。
三、證據：援用原審之立證方法，並聲請訊問證人乙○○及函查被上訴人於台中市第
          十一信用合作社水湳分社所申設之帳號000000000號帳戶資料。
乙、被上訴人方面：
一、聲明：如主文所示。
二、陳述：除與第一審判決記載相同者，茲予引用外，並補述略稱：
          上訴人與上訴人之妻尚積欠被上訴人二百八十五萬五千九百元；本件上訴
          人陳稱以新支票換回舊支票部分，係另外之債務，與本案無關。
三、證據：援用原審之立證方法。
    理      由
一、本件被上訴人起訴主張：被上訴人執有上訴人所簽發、付款人為第七商業銀行彰
    化分行、發票日均為八十八年十一月三十日、票號分別為ＳＵ0000000、
    ＳＵ0000000、ＳＵ0000000、ＳＵ0000000、面額各為十
    萬元、十萬元、二十萬元、二十萬元之支票四紙，詎於八十九年八月三日提示遭
    退票，為此本於票據關係請求給付票款等語；上訴人則以：本件業經上訴人之妻
    乙○○簽發同額之新支票與被上訴人換票，系爭支票係被上訴人未返還之舊支票
    ，被上訴人自不能再執系爭支票向上訴人請求給付票款等語資為抗辯。
二、本件被上訴人起訴主張之事實，業據其提出系爭支票及退票理由單各四份為證，
    且上訴人對於系爭支票之真正亦當庭是認，自堪信為真實。
三、查上訴人雖辯稱：本件業經上訴人之妻乙○○簽發同額之新支票與被上訴人換票
    ，系爭支票係被上訴人未返還之舊支票，被上訴人自不能再執系爭支票向上訴人
    請求給付票款云云。惟查：上訴人右揭所辯一節，為被上訴人所否認，且上訴人
    復無法提出確切之證據以實其說，參以證人即上訴人之妻乙○○亦自承尚積欠被
    上訴人一百多萬元，客觀尚難逕認乙○○所交付予被上訴人之支票即係供換票之
    用，以及依前揭上訴人之陳述，本件債務經換票多次，上訴人之妻乙○○既知於
    其他各次換票時，確實取回前所交付之舊支票，豈有獨漏未取回系爭四紙支票，
    甚至於其後復歷經三次換票時，均未再要求取回之理等情，自難遽認上訴人所為
    上開辯解為真實。
四、復按因清償債務而對於債權人負擔新債務者，除當事人另有意思表示外，若新債
    務不履行時，其舊債務仍不消滅，民法第三百二十條規定甚明。本件上訴人自承
    前揭票號ＡＢ0000000、ＡＢ0000000之支票二紙並未兌現，是退
    萬步言，縱認上訴人前揭所辯換票一節為真，其新債務既未履行，自亦無從消滅
    系爭舊債務，併予敘明。
五、綜上所述，上訴人前揭以業經簽發同額新支票與被上訴人交換系爭支票為由抗辯
    ，尚屬無據，自無可採。從而，被上訴人本於票據之法律關係請求上訴人給付六
    十萬元及自八十九年八月三日起至清償日止，按年息百分之六計算之利息，為有
    理由，應予准許。原審判決上訴人應給付系爭票款及其法定利息，並依職權為假
    執行之宣告，核屬適法正當，上訴意旨指摘原判決不當，求予廢棄改判為無理由
    ，應予駁回。
六、本件判決之基礎已臻明確，兩造其餘攻擊、防禦方法及舉證，核與判決結果不生
    影響，爰不一一論述，併此敘明。
據上論結，本件上訴為無理由，依民事訴訟法第四百三十六條之一第三項、第四百四
十九條第一項、第七十八條，判決如主文。
中      華      民      國    九十      年      七      月       四     日
                                     台灣彰化地方法院民事第三庭
~B審判長法官  何志通
~B法      官  陳弘仁
~B法      官  李進清
右為正本係照原本作成。
本判決不得上訴。
~B法院書記官  謝秋德
中      華      民      國    九十      年      七      月       五     日


司法院資訊處製作；財團法人民間司法改革基金會備份。
